【裁判字號】    88,訴,61
【裁判日期】    890529
【裁判案由】    妨害自由等
【裁判全文】
臺灣士林地方法院刑事判決                            八十八年度訴字第六一號
    公  訴  人  臺灣士林地方法院檢察署檢察官
    被      告  丁○○
    選任辯護人  方錦源
                吳宏城
    被      告  癸○○
                子○○
    右  一  人
    選任辯護人  葉海萍
                蘇美玲
    被      告  乙○○
右列被告因妨害自由等案件，經檢察官提起公訴（八十七年度偵字第五五一三號），
本院判決如左：
    主  文
丁○○、癸○○、子○○、乙○○均無罪。
    理  由
一公訴意旨另以：被告丁○○係設於臺北市○○路○段五○七號「國帥汽車商行」負
  責人，與癸○○係夫妻關係，夥同乙○○、子○○基於概括之犯意聯絡，共同經營
  地下錢莊，乘人急迫、輕率、無經驗之際，(一)自八十四年九月間起，貸與金錢予庚○○，約定新臺幣（以下同）一百萬元以下之借貸，每期十天，每十萬元利息一萬
  元，換算月息三十分，一百萬元以上之借貸，月息九分以上，而以預扣利息之方式
  取得與原本顯不相當之重利一百多萬元；(二)至八十七年三月間某日，見庚○○已無
  法如期返還本息，竟由丁○○出面至臺北縣汐止市○○○路二六六號二樓庚○○住
  處，向庚○○之妻戊○○○恫稱：「如不把金飾拿出來，等一下有人來搜就不好看
  了」等語，使戊○○○心生畏怖，而交付價值約十萬元之金飾予丁○○。(三)復於八
  十五年七月間，以月息四分半之高利率，貸予辛○○二百萬元，約定借款期限為三
  個月，三個月利息二十七萬元預先由貸予之原本中扣除，實際僅交付辛○○現金一
  百七十三萬元，而取得與原本顯不相當之重利，並要求辛○○簽發面額二百萬元之
  支票及本票各一紙供擔保及清償之用。(四)另於八十六年七月十四日，以月息六分之
  高利率，貸予辛○○四百萬元，預扣利息四十八萬元，並要求辛○○簽發面額四百
  萬元之本票一紙、面額一百萬元及二十四萬元之支票各四紙。(五)嗣八十六年九月十
  四日，借貸期間二個月屆滿後，因辛○○無法如期清償本金四百萬元，竟由乙○○
  、子○○出面，於同年十月二十日，至臺北縣汐止市○○○路二五四號三樓辛○○
  住處，強押辛○○至其父親住處，逼迫無清償義務之己○○簽發翌日到期之四百萬
  元支票後，始將辛○○釋放，因認被告丁○○、癸○○、乙○○、子○○共同涉犯
  刑法第三百四十四條重利罪嫌、第三百零五條恐嚇罪嫌、第三百零二條第一項剝奪
  他人行動自由罪嫌、第三百零四條第一項強制罪嫌云云。
二訊據被告丁○○、癸○○、子○○、乙○○均堅詞否認共同經營地下錢莊及前揭犯
  行。被告丁○○辯稱：伊與庚○○係結拜兄弟，與辛○○係國小、國中同學，向有
  通財之義，至八十七年二月間庚○○為經營貨運事業，向伊借款三百萬元，伊基於
  情義四處籌措，於八十七年二月十六日交付二百四十六萬元支票，另加上先前借予
  庚○○之十四萬元、二萬元購買輪胎價金、嗣後借款三十萬元，庚○○復於同年三
  月底再向伊借款六萬元，並由庚○○之妻戊○○○交付金飾、玉手鐲、福祿壽象牙
  等物供作擔保；伊與辛○○自國中起即互有小額借貸，此次辛○○為生意上之需要
  向其借款二百萬元，伊原先拒絕，嗣因辛○○得知伊參加案外人丙○○、林志文為
  會首之互助會四會，乃央求伊搶標借予其週轉，並願支付因死會所應支付之利息，
  伊不堪辛○○之請託，始將標得之現金借予辛○○，月息並非四．五分，至辛○○
  向乙○○借款四百萬元部分與伊無涉，乙○○、子○○向辛○○、己○○催討債務
  之事伊亦不知情等語。被告癸○○辯稱：伊係被告丁○○之妻，不知丁○○在外借
  款之事。被告乙○○辯稱：伊與丁○○、辛○○係結拜兄弟，並無經營地下錢莊，
  對於丁○○與庚○○、辛○○之事借款之事並不瞭解，伊不堪辛○○之央求，遂標
  會貸予辛○○四百萬元，非課以重利，嗣後辛○○、己○○係自願清償債務，並無
  強押辛○○，逼迫己○○簽發票據等語。被告子○○經合法傳喚，無正當理由未於
  審判期日到庭，據其以前到庭陳述及辯護意旨狀內容略以：伊與被告丁○○、乙○○係朋友，並無經營地下錢莊，偶爾向丁○○借款，從未貸金錢予他人，八十六年
  十月間，因辛○○不敢獨自返家面對父親，伊乃陪同辛○○前往，並無強押辛○○
  或逼迫己○○簽發票據之情事，另八十七年三月間，伊至庚○○住處催討互助會款
  ，並非為被告丁○○討債等語。
三公訴人認被告四人涉犯有前揭犯行，無非係以被害人庚○○、辛○○、戊○○○於
  警訊中之指訴、帳冊三本、票據代收褶三本、本票四紙、支票二紙、保管條二紙、
  贓物領據一紙等為其主要論據。
四按犯罪事實應依證據認定之，無證據不得推定其犯罪事實；又不能證明被告犯罪者
  ，應諭知無罪之判決，刑事訴訟法第一百五十四條、第三百零一條第一項分別定有
  明文。又事實之認定，應憑證據，如未能發現相當證據，或證據不足以證明，自不
  能以推測或擬制之方法，為裁判基礎（最高法院四十年臺上字第八六號判例、五十
  三年臺上字第二七五○號參照）。
五經查：
(一)被告四人涉嫌共同經營地下錢莊部分：
  訊據被告丁○○、癸○○、子○○、乙○○均堅詞否認有經營地下錢莊之情事，辯
  稱：被告丁○○係「國帥汽車商行」負責人，被告癸○○係其妻，被告乙○○係被
  告丁○○之高中同學暨結拜兄弟，被告子○○係被告丁○○慢速壘球球友，後二人
  常到汽車店聊天，但與「國帥汽車商行」無關係等語。查證人辛○○、庚○○均係
  被告丁○○之國小、國中同學，證人丙○○、甲○○為被告丁○○之鄰居，證人曾
  添財與被告丁○○於軍旅時認識（參見偵查卷宗第八十四頁背面），另證人辛○○
  與被告乙○○於高中時代認識等情，分據證人庚○○（參見本院八十八年五月六日
  訊問筆錄）、辛○○（參見本院八十八年十二月七日訊問筆錄）、丙○○、甲○○
  、曾添財（均參見偵查卷宗第八四頁背面）證述綦詳，均係藉私誼之便而有借貸關
  係，與一般地下錢莊之經營尚屬有間。況證人庚○○於本院訊問時證稱：「我覺得
  他（丁○○）賺這麼多利息，所以我才這麼說，照我自己的感覺曾（明燦）就在做
  地下錢莊，所以我才這樣告訴警察」等語（參見本院八十八年五月六日訊問筆錄）
  ，證人辛○○亦到庭證述：國帥汽車商行並非地下錢莊等語無訛（參見本院八十九
  年四月二十日訊問筆錄）。綜上，既無積極證據足資認定被告四人共同經營地下錢
  莊，基於共同之犯意聯絡及行為分擔，自應就被告四人各自之行為分別究其責任，
  合先敘明。
(二)理由欄一(一)借款予庚○○部分：
1.被告丁○○部分：
  (1)查被告丁○○貸予庚○○之各筆借款，除八十七年二月十六日，貸三百萬元予庚○○之事實有借款合約書附卷可按外，餘皆無借款合約書足考，其確切之借款利息
  尚有爭議。至八十七年二月十六日，被告丁○○貸予庚○○三百萬元，約定借款期
  限為二個月，由庚○○簽發面額三百萬元之本票一紙、面額二十五萬元、五十萬元
  、七十五萬元之支票各二紙供作擔保，被告丁○○當日實際僅交付予庚○○面額二
  百四十六萬元之支票一紙等情，業據被告供承不諱（參見本院八十八年九月七日訊
  問筆錄），並據證人庚○○（參見偵查卷宗第二十三頁背面、第一一一頁、本院八
  十八年三月十八日、同年五月六日訊問筆錄）、壬○○（參見本院八十八年三月十
  八日訊問筆錄）證述綦詳，且有借款合約書（參見本院卷宗卷一第六十頁）、華南
  商業銀行樟樹灣分行八十八年三月二十五日華樟字第五五號函所附之面額二百四十
  六萬元支票一紙兌現資料（參見前卷第一五九頁）、臺北縣汐止市農會八十八年九
  月三十日北縣汐農信字第三四六二號函所附之上開擔保支票六紙退票資料（參見本
  院卷宗卷二）、本院八十七年度訴字第四八三號返還消費借貸款事件事判決（參見
  偵查卷宗第一一四頁）等各一件附卷可稽；是以，本件借款三百萬元，借期二個月
  ，利息預扣五十四萬元，核算每月利息九分（54÷2÷300×100%），相當於週年利
  率百分之一百零八（9%×12），年息超過原本之一倍，遠高於民法第二百零五條所
  定週年利率最高百分之二十之利息，衡諸當前社會經濟狀況以及金融市場動態，本
  件利息客觀上較一般債務之利息有特殊之超額情事，被告顯已取得與原本顯不相當
  之重利甚明。(2)被告丁○○雖辯稱：該筆實際借款之金額尚應加上先前借款十四萬
  元、購買輪胎價金二萬元、嗣後借款三十萬元、六萬元云云。惟查，訊據證人庚○○堅決否認於本件借款前後收受十四萬元及六萬元之事實（參見本院八十八年五月
  六日訊問筆錄），此部分被告復無法提出任何佐證以供本院參酌，又購買輪胎價金
  二萬元及借款三十萬元部分，被告雖提出估價單、現金借支單各一件為證，惟此部
  分係另一買賣及借貸關係，庚○○另簽發面額三十萬元之支票一紙供作三十萬元借
  款之擔保，此有被告丁○○八十八年十一月二日庭提之支票及退票理由單各一紙附
  卷可考，與本件三百萬元借款自不得混為一談。(3)惟按刑法上之重利罪，以乘他人
  「急迫」、「輕率」或「無經驗」為要件。查證人庚○○陳稱：借款目的係在開設
  貨運行等語（參見偵查卷宗第一一一頁背面），既非貸款濟急，自無所謂急迫情形
  ；又庚○○自八十四年起即陸續向被告借款至少二十餘次，也曾向他人告貸，但最
  後均向被告丁○○借款，本件三百萬元借款，庚○○耗時約一個月始獲被告丁○○
  首肯，以往小額借貸亦需懇求一段時間始貸得款項等情，亦據證人庚○○證述無訛
  （參見本院八十八年五月六日訊問筆錄），顯見庚○○向被告丁○○借款並非基於
  輕率、無經驗。是被告丁○○既非乘庚○○急迫、輕率、無經驗而貸予金錢，與重
  利罪之構成要件即有未合。
2.被告癸○○部分：
  庚○○數年來均係直接向被告丁○○借款乙節，業據被告丁○○供承（參見本院八
  十八年二月二日訊問筆錄）、證人庚○○證述（參見本院八十八年五月六日訊問筆
  錄）無訛，而證人庚○○提出之借款清單一紙（參見偵查卷宗第二九頁），亦無向
  被告癸○○借款之紀錄。至八十七年二月十六日，庚○○向被告丁○○借款三百萬
  元，被告丁○○交付予庚○○一紙面額二百四十六萬元之支票，癸○○雖為發票人
  ，雖該筆借款之債權人係丁○○、債務人係庚○○，有該借款合約書附卷可按（參
  見本院卷宗卷一第六十頁），尚難逕認被告癸○○係共同借款人。況被告丁○○與
  證人庚○○間之借貸關係，與刑法上重利罪構成要件不相符合，已如前述，縱被告
  癸○○確係共同借款人，亦無成立重利罪之餘地。
3.被告子○○部分：
  證人庚○○雖於警局初訊指稱：曾於八十六年一月十一日、同年二月二十三日、同
  年三月四日，分別向子○○借款十五萬元、二十五萬元、九萬元，月息均係三十分
  ，另於八十七年三月十二日向子○○借款三十萬元，月息十二分，並提出庚○○自
  行記載之借款清單一紙為證。惟經本院函查該紙清單所載之二紙相關支票提示兌現
  紀錄，其中面額十五萬元支票一紙，發票人係戊○○○即庚○○之妻，提示人係壬○○即庚○○之弟，有彰化商業銀行南港分行八十八年三月二十四日彰南港字第六
  七三號函所附之支票正反面影本可稽（參見本院卷宗卷一第一六二頁），另所謂面
  額九萬元之支票一紙，實已由壬○○剪下支票號碼作廢，此有基隆市第二信用合作
  主八十八年三月三十日基二信社總字第○三○四號函可查（參見前卷第一四八頁）
  ，不能證明與被告子○○有關；參以庚○○嗣於本院訊問時翻異前詞，改稱：伊借
  款都是經過丁○○，有時會拜託丁○○代伊向別人借，但並無指名向何人借，伊不
  知丁○○錢的來源等語（參見本院八十八年五月十六日訊問筆錄），則被告子○○
  所辯：未曾借款予庚○○等語，應非虛妄。
4.被告乙○○部分：
  庚○○均係向被告丁○○借款，與被告乙○○無涉，已如前述，自不得究以被告乙○○此部分責任。
(三)理由欄一(二)涉嫌恐嚇戊○○○部分：
1.被告丁○○部分：
  前開被告丁○○恐嚇戊○○○之犯行，雖迭據證人戊○○○證述綦詳（參見偵查卷
  第三二頁背面、一一二頁背面、本院八十八年三月十八日、同年五月六日訊問筆錄
  ），惟為被告丁○○所否認。查證人戊○○○先於警局初訊時指稱：「他們（丁○○、子○○、乙○○）每次到我家要錢，都是我獨自一個女人在家，他們態度很兇
  ，所以我心裡很害怕」（參見偵查卷宗第三三頁），訊據證人庚○○則證稱：八十
  七年三月十五日至三月底之間他們幾乎天天來要債，有時被告子○○、乙○○二人
  來，有時與丁○○一起來，未曾用言詞或行為恐嚇我們等語（參見前卷第一一二頁
  背面），與證人戊○○○之證詞互有矛盾。參以被告乙○○堅詞否認當日曾前往庚○○住處，則證人戊○○○所言是否屬實容有疑問。又證人戊○○○縱有交付金飾
  等物之事實，然雙方既有債務糾紛，尚難遽認戊○○○係因被告丁○○之恐嚇而交
  付財物。
2.被告癸○○部分：
  戊○○○指述被告丁○○出言恐嚇時，被告癸○○並未前往庚○○之住處等情，業
  據證人戊○○○證述無訛，此外，復查無其他證據證明被告癸○○與被告丁○○有
  犯意之聯絡，自不得以該等罪名相繩。
3.被告子○○、乙○○部分：
  查證人戊○○○證稱：被告丁○○先獨自前來，出言恐嚇，伊心生畏懼而交付金飾
  等物，子○○、乙○○嗣後才到，與被告丁○○一起離開等語綦詳（參見本院八十
  八年三月十八日訊問筆錄），則依證人戊○○○之指訴，被告丁○○出言恐嚇時，
  被告子○○、乙○○並不在現場，難認被告乙○○就被告丁○○之行為有何共同犯
  意聯絡。被告子○○坦承雖嗣後曾前往庚○○住處，惟辯稱：伊係關心庚○○積欠
  互助會款之事，核與證人庚○○證述情節大致相符（參見本院八十八年五月六日訊
  問筆錄），應堪認定。況被告乙○○堅決否認當日曾前往戊○○○住處（參見本院
  八十八年五月六日訊問筆錄），戊○○○之證詞是否屬實，尚非無疑。
(四)理由欄一(三)借款二百萬予辛○○部分：
1.被告丁○○部分：
  (1)被告丁○○於八十五年七月間，貸予二百萬元予辛○○，約定借款期限為三個月
  ，嗣同年十月、十一月間，因借款期限屆至，辛○○避不見面，被告丁○○乃向辛○○之家人催討，由辛○○之兄己○○出面返還其中一百九十八萬元等情，業據被
  告供承不諱（參見本院八十八年九月七日訊問筆錄），並據證人辛○○（參見偵查
  卷宗第二十五頁背面、本院八十八年三月十八日、同年十二月七日訊問筆錄）、己○○（參見本院八十八年三月十八日訊問筆錄）到庭證述綦詳，雖雙方借款時所簽
  立之借據及擔保借款本票及支票，已因借款清償而不復留存，無法確定借款之詳細
  日期，然本件借款之金額為二百萬元、借款期限為三個月乙節，既為借貸雙方所不
  爭，應堪認定。(2)又被告丁○○於八十五年七月間，實際僅交付予辛○○一百七十
  三萬元，至利息二十七萬元則預先自原本中扣除乙節，此據證人辛○○結證屬實（
  參見偵查卷宗第二十五頁背面、本院八十八年三月十八日、同年十二月七日訊問筆
  錄），參以被告丁○○於八十八年二月二日庭呈之答辯狀內自承：「經二人核算死
  會利息：：則由辛○○於借款中扣除，亦為合理。況二百萬元二年之利息二十七萬
  元，每月一萬餘元比中央銀行利率還低，檢察官換算為月息四分半，亦有違誤」等
  語（參見本院卷宗卷一第五七頁），足見本件借款之初，被告丁○○確自原本二百
  萬元中預扣利息二十七萬元無訛。綜上，本件借款二百萬元，借期三個月，利息二
  十七萬元，核算每月利息四．五分（27÷3÷200×100%），相當於週年利率百分之
  五十四（4.5%×12），年息超過原本之半數，遠高於民法第二百零五條所定週年利
  率最高百分之二十之利息，衡諸當前社會經濟狀況以及金融市場動態，本件利息客
  觀上較一般債務之利息有特殊之超額情事，被告顯已取得與原本顯不相當之重利甚
  明。(3)被告丁○○雖辯稱：該筆借款之金額係伊標會所得，預先扣除利息二十七萬
  元，係包括二年會期之死會利息云云。惟查，觀諸被告庭提之互助會單二紙，其中
  以林志文為會首、會期自八十三年六月二十五日起至八十六年五月二十五日止、每
  會三萬元之互助會，被告丁○○參加一會（編號三二），並未顯示曾得標，另以丙○○為會首、會期自八十五年三月二十五日起至八十七年四月二十五日止、每會一
  萬元之互助會，被告丁○○參加二會（編號二十、二一），分別於八十五年九月二
  十五日、八十六年十二月二十五日得標，與本件八十五年七月間之借款時間上互不
  相符，應與本件借款無涉。況本件借款金額縱係標會所得，其借款期限既為三個月
  ，業據被告所供承在卷，自無將三個月利息攤為二年計算利率之理。(4)又辛○○自
  八十五年五、六月間，為投資房地產生意，央求被告丁○○借款，原本打算若丁○○不借就不投資該筆生意，嗣同年七月間始獲其首肯，過去曾向他人小額告貸，亦
  曾向其他錢莊借貸六萬元或十萬元，利息以每一萬元日息一百二十元計算，更曾為
  了興建房屋向他人借款一億餘元等情，業據證人辛○○證述無訛（參見八十八年十
  二月七日、八十九年四月二十日訊問筆錄），其借款目的既在投資獲利，非貸款濟
  急，自無所謂急迫情形，且自八十五年五、六月間即央求被告丁○○借款，嗣同年
  七月間始貸得款項，亦非輕率間所下之決定，參以辛○○之前屢有借款經驗，足見
  被告丁○○並非乘辛○○急迫、輕率、無經驗而貸予金錢，與重利罪之構成要件尚
  有未合。
2.被告癸○○、子○○、乙○○部分：
  此部分二百萬元借款係辛○○向被告丁○○所借，與被告癸○○、子○○、乙○○
  均無涉，已如前述，此外，復查無其他積極證據證明被告癸○○、子○○、乙○○
  確有此部分重利之犯行，不能逕以該罪相繩。
(五)理由欄一(四)借款四百萬予辛○○部分：
1.被告丁○○部分：
  訊據被告丁○○堅詞否認曾借款四百萬元予辛○○，而該筆借款確係由乙○○貸予
  辛○○，因乙○○現款不足，乙○○另向丁○○借款二百萬元，轉借予辛○○等情
  ，業據被告乙○○供承綦詳（參見本院八十八年三月十六日、同年十一月二日訊問
  筆錄），核與證人辛○○證述情節相符（參見本院八十八年十二月七日訊問筆錄）
  ，參諸該筆借款之借款合約書（參見本院卷宗卷一第六九頁），債權人確係乙○○
  ，交予辛○○領兌之面額五十萬元支票一紙，背書人亦係乙○○，嗣辛○○之兄己○○代辛○○簽發支票返還借款時，該筆款項復存入乙○○設於華南商業銀行之帳
  戶內，此有被告乙○○該帳戶存款往來明細表可按。是被告丁○○所辯應尚非虛妄
  ，應堪採信。
2.被告乙○○部分：
  八十六年七月十四日，被告乙○○貸予辛○○四百萬元，約定借款期限為六個月，
  由辛○○簽發面額四百萬元之本票一紙、面額一百萬元、二十四萬元之支票各四紙
  供作擔保，被告乙○○當日交付支票五十萬元及現金三百五十萬元，嗣後現金部分
  復取回四十八萬元補償標會利息損失等情，業據被告乙○○供承不諱（參見本院八
  十八年三月二十五日、九月七日訊問筆錄），且有借款合約書（參見本院卷宗卷一
  第六九頁）、本票影本一紙、支票影本八紙（參見偵查卷宗第五二、五三頁）、臺
  北縣汐止市農會八十八年十月六日北縣汐農信字第三六五九號函所附之面額五十萬
  元支票一紙兌現資料、臺北國際商業銀行八十八年九月三十日北商銀業字第○六
  六五九號函所附之上開面額二十四萬元支票四紙退票及提示資料（均參見本院卷宗
  卷二）等各一件附卷可稽；姑不論該四十八萬元為本件借款之預扣利息或標會利息
  ，被告乙○○既額外向辛○○收取面額二十四萬元之支票四紙共九十六萬元，票載
  發票日期分別為八十六年九月十四日、同年十月十四日、同年十一月十四日、同年
  十二月十四日，被告乙○○並已提示其中二張，縱其支票嗣未兌現，惟支票係有價
  證券，依法得追索求償，仍屬取得利息；是以，本件借款四百萬元，借期六個月，
  利息至少約定九十六萬元，核算每月利息至少四分（96÷6÷400×100%），相當於
  週年利率百分之四八（4%×12），年息接近原本之一半，遠高於民法第二百零五條
  所定週年利率最高百分之二十之利息，衡諸當前社會經濟狀況以及金融市場動態，
  本件利息客觀上較一般債務之利息有特殊之超額情事，被告顯已取得與原本顯不相
  當之重利甚明。惟刑法上之重利罪，以乘他人「急迫」、「輕率」或「無經驗」為
  要件。查證人辛○○陳稱：借款目的係為投資新加坡新世紀遊輪公司，幫忙推銷臺
  灣地區之會員卡，並非投資出現問題始借款週轉等語（參見本院八十九年四月二十
  日訊問筆錄），其借款目的既在從事商業活動，而非貸款濟急，自無所謂急迫情形
  ；且辛○○於八十五年七月間曾向被告丁○○借款二百萬元，支付月息四．五分之
  重利，清償前債後，再度於八十六年七月間向被告乙○○借款，顯見辛○○此次借
  款並非基於輕率、無經驗。是被告乙○○既非乘辛○○急迫、輕率、無經驗而貸予
  金錢，與重利罪之構成要件即有未合。
3.被告癸○○、子○○部分：
  此部分四百萬元借款係辛○○向被告乙○○所借，與被告癸○○、子○○均無涉，
  已如前述，此外，復查無其他積極證據證明被告癸○○、子○○確有此部分重利之
  犯行，不能逕以該罪相繩。
(六)理由欄一(五)涉嫌妨害辛○○自由及強制己○○行無義務之事部分：
1.被告丁○○、癸○○部分：
  查八十六年十月二十日，係由被告乙○○、子○○及乙○○之妻羅慧娟三人，協同
  證人辛○○前往其父親住處，取得己○○簽發之支票一紙等情，業據被告乙○○、
  子○○供述（均參見本院八十八年三月十六日訊問筆錄）、證人羅慧娟（參見本院
  八十八年三月二十五日訊問筆錄）、辛○○、己○○（均參見本院八十八年三月十
  八日訊問筆錄）證述綦詳，尚難認被告丁○○、癸○○就此部分有何犯意聯絡與行
  為分擔。
2.被告乙○○、子○○部分：
  查證人辛○○到庭證稱：「（法官問：八十六年十月間，無法還錢，是否有被丁○○、乙○○、子○○押走？）沒有此事」「我當日是我父親七十大壽，我要回家，
  怕場面不好看，我主動打電話給丁○○」、「口氣上不讓我走，但未強行不讓我走
  」、「行動上沒有阻止我」等語無訛（均參見本院八十八年三月十八日訊問筆錄）
  ，核與證人羅慧娟證述情節大致相符（參見本院八十八年三月二十五日訊問筆錄）
  ，則辛○○之自由應未遭受何等妨害。另證人己○○證稱：「我與他們約好第二日
  再處理，我就帶回辛○○，第二日子○○與我處理，我開當日票交給乙○○」，己○○簽發支票之前一日，辛○○既已返家，難認己○○係於強暴、脅迫之情形下行
  無義務之事，參以辛○○前筆向丁○○商借之二百萬借款，亦係辛○○之父親要求
  己○○出面了解，確定係借現金後，即代替辛○○清償，此據證人己○○證述綦詳
  （均參見本院八十八年三月十八日訊問筆錄），益證己○○此次為辛○○清償借款
  ，非基於強暴、脅迫所為。此外，復查無其他積極證據證明被告乙○○、子○○確
  有妨害辛○○自由及強制己○○行無義務之事等犯行，不得究以該等罪名。
(七)綜上所述，公訴人所舉之證據不足以證明被告四人犯罪，此外，復查無其他積極證
  據證明被告四人確有公訴人所指之重利、恐嚇、剝奪人行動自由、強制罪等犯行，
  揆諸首揭規定，依法應諭知無罪之判決。
六被告子○○經合法傳喚，無正當理由不到庭，本院認被告子○○被訴重利、妨害自
  由等部分係應諭知無罪之案件，爰不待其陳述逕行判決。
據上論結，應依刑事訴訟法第三百零一條第一項、第三百零六條，判決如主文。
本案經檢察官李學到庭執行職務。
中        華        民        國    八十九    年    五    月   二十九   日
                                  臺灣士林地方法院刑事第四庭
                                              法  官  陳  玉  曆
右正本證明與原本無異。
如不服本判決，應於送達後十日內，向本院提出上訴狀。
                                              書記官  陳  鳳  嬌
中        華        民        國    八十九    年    五    月   三十一   日


司法院資訊處製作；財團法人民間司法改革基金會備份。
